【裁判字號】    90,自緝,504
【裁判日期】    901119
【裁判案由】    詐欺
【裁判全文】
台灣台中地方法院刑事判決                          九十年度自緝字第五四號
    自  訴  人  乙○○
    被      告  甲○○
右列被告因詐欺案件，經自訴人提起自訴，本院判決如左：
    主  文
甲○○無罪。
    理  由
一、自訴意旨略以：甲○○基於意圖為自己不法所有之概括犯意，自民國（下同）八
    十年二月二十三日起至三月八日止，陸續向乙○○訂購水泥一批，乙○○因之陷
    於錯誤，陸續將水泥送往甲○○指定之工地，共計一千六百三十包，合計價值新
    台幣二十五萬二千六百五十元，惟其後甲○○則不知去向，拒絕付款，經乙○○
    查封動產，甲○○始於八十二年十月十日簽發本票九張做為擔保，惟事後仍分文
    未付，乙○○始知受騙，因認被告甲○○涉犯刑法第三百三十九條第一項之詐欺
    取財罪嫌云云。
二、按犯罪事實應依證據認定之，無證據不得推定其犯罪事實；不能證明被告犯罪或
    其行為不罰者，應諭知無罪之判決。刑事訴訟法第一百五十四條、第三百零一條
    第一項分別定有明文。又認定不利於被告之事實，需依積極證據，茍積極證據不
    足為不利於被告事實之認定時，即應為有利於被告之認定，更不必有何有利之證
    據。再自訴人之指訴係以使被告受刑事訴追為目的，是其陳述是否與事實相符，
    仍應調查其他證據以資審認。此外，刑法第三百三十九條之詐欺罪之成立，係以
    意圖為自己或第三人不法所有，以詐術使人將本人或第三人之物交付、或得財產
    上不法之利益為要件，所謂以詐術使人交付或得財產上不法利益，必須被詐欺人
    因其詐術而陷於錯誤，若其所用方法，不能認為詐術，亦不致使人陷於錯誤，即
    不構成該罪。換言之，該罪必須行為人自始基於不法所有之意圖，以詐術使人交
    付財物或給予財產上之利益，始能構成。至於民事當事人間，若有未依債務本旨
    履行債務之情形，在一般社會經驗而言，原因非一，非必出於自始無意給付之詐
    欺犯罪一端；而刑事被告依法不負自證無罪之義務，故在別無積極證據之情形下
    ，自難違反刑事訴訟法第一百五十四條之規定，以被告單純債務不履行之狀態，
    即推定被告自始有不法所有之意圖而施用詐術。
三、經查，訊據被告矢口否認有詐欺取財犯行，辯稱：不是我訂的水泥，水泥是營造
    公司訂的，因工地我負責，故由我代簽，因營造公司倒閉，故未付款云云。查被
    告確有於八十年間向自訴人訂購上開水泥等情，業據自訴人陳明在卷，並有自訴
    人提出之估價單及被告簽發之本票九張可佐，查被告向自訴人訂購之水泥是用於
    工地，被告係承攬水泥工作之包商，亦為被告自承在卷，又被告對上開本票為其
    簽發，及自訴人有向其申請付款等情均不否認，本件倘被告未向自訴人訂購水泥
    並收受貨物，衡情自無必要簽發本票交予自訴人持有，足証被告確有向自訴人訂
    購水泥之事，再參以依一般工程慣例，倘係營造公司訂購水泥，理應由營造公司
    收受水泥，自訴人自會向訂購之營造公司申請水泥款項，倘係承攬水泥工程之包
    商訂購及收受，自應由包商付款後，再向營造公司另依契約關係申請水泥款項，
    本件倘係營造公司訂購，自訴人自係向營造公司請款而非向被告請款，是被告於
    本院再辯稱：未向自訴人訂水泥云云，顯非可採。惟查，本件被告雖有向自訴人
    訂購水泥未付款之事，惟單純事後債務不履行有諸多原因，尚難因被告未能依約
    支付貨款，即認被告主觀上有不法所有之意圖；再查，被告向自訴人訂購水泥，
    自訴人因係經由友人介紹而同意出貨交予被告，且陸續送貨達一千六百三十包，
    數量非微，顯見自訴人雖與被告並不相識，仍基於信任而同意送交貨物，尚難認
    被告有施用何種詐術，使自訴人陷於錯誤，再參以本件事逾九年，自訴人均未提
    出詐欺取財告訴，因見被告遲不付款，始提起本件自訴，顯見本件應僅係單純債
    務不履行之民事糾葛，要與詐欺罪之構成要件不符，揆諸前開說明，至屬明灼，
    則依自訴人之前開指訴及本件証據，尚不足認定被告涉有詐欺取財之罪嫌。此外
    ，復查無其他積極證據足資證明被告有何自訴人所指之犯行，依法自應為被告無
    罪之諭知。
據上論斷，應依刑事訴訟法第三百四十三條、第三百零一條第一項，判決如主文。
中      華      民      國    九十      年     十一     月     十九     日
                                    台灣台中地方法院刑事第六庭
                                        法  官    黃  家  慧
右正本證明與原本無異。
如不服本判決，應於送達後十日內向本院提出上訴狀 （須附繕本） ，上訴於台灣高等
法院台中分院。
                    書記官
中      華      民      國    九十      年     十一     月     二十     日


司法院資訊處製作；財團法人民間司法改革基金會備份。
